【裁判字號】    89,自,317
【裁判日期】    901029
【裁判案由】    詐欺
【裁判全文】
臺灣臺南地方法院刑事判決                          八十九年度自字第三一七號
    自  訴  人  丁○○
    被      告  甲○○
                丙○○
右列被告等因詐欺案件，經自訴人提起自訴，本院判決如左：
    主  文
甲○○、丙○○均無罪。
    理  由
一、本件自訴人丁○○經合法傳喚，無正當理由不到庭，不待其陳述逕為判決，合先
    敘明。
二、自訴意旨略以：緣自訴人丁○○於民國八十四年三月三十一日向案外人乙○○借
    款，其中之新台幣（以下同）一百六十萬元約定清償期限為同年四月三十日，而
    乙○○竟將自訴人所有坐落台南市○○區○○段十八號雜地所有權為被告甲○○
    設定抵押，並經登記在案。詎被告甲○○、丙○○共同意圖為自己不法之所有，
    先於八十六年一月九日由被告甲○○及案外人謝錦煌二人向自訴人及案外人袛宰
    甫提起請求給付票款之訴，案經本院八十六年度南簡字第八四號判決後，自訴人
    不服提起上訴，於八十六年七月十二日由袛宰甫與被告甲○○及案外人謝錦煌成
    立和解，由袛宰甫給付被告五百七十萬元，代自訴人清償被告甲○○之借款債務
    在案。詎被告甲○○於受償自訴人之借款後，不但於八十七年十二月間以上開抵
    押不動產向案外人方俊鵬聲請拍賣抵押物，經本院八十七年拍字第四六一三號民
    事裁定在案，復於八十八年一月二十日以台南郵局第０一八八號存證信函通知自
    訴人稱被告甲○○業於八十五年二月五日將上開抵押權全部讓與被告丙○○在案
    ，被告二人為圖得不法之利益，於八十八年二月間再由被告丙○○就上開抵押物
    向方俊鵬聲請拍賣抵押物，經本院以八十八年度拍字第四六一號民事裁定後，現
    經本院民事執行處以八十八年執良字第一七三五一號強制執行事件查封拍賣中，
    因認被告二人涉有刑法第三百三十九條第二項之詐欺得利罪嫌云云。
三、按犯罪事實應依證據認定之，無證據不得推定其犯罪事實。又不能證明被告犯罪
    者，應諭知無罪之判決，刑事訴訟法第一百五十四條、第三百零一條第一項分別
    定有明文。又事實之認定，應憑證據，如未能發現相當證據，或證據不足以證明
    ，自不能以推測或擬制之方法，以為裁判基礎；且認定不利於被告之事實，須依
    積極證據，苟積極證據不足為不利於被告事實之認定時，即應為有利於被告之認
    定，更不必有何有利之證據（最高法院四十年台上字第八六號、三十年上字第八
    一六號判例參照）。復按自訴人之自訴，本以使被告受刑事訴追為目的，故其陳
    述是否與事實相符，自應調查其他證據，以資審認，苟其所為攻擊之詞，尚有瑕
    疵，則在此瑕疵未予究明以前，即不能遽採為斷罪之基礎；且自訴人於自訴案件
    中等同於公訴案件檢察官之地位，其就所自訴之犯罪事實，負有舉證之責任。
四、訊據被告甲○○、丙○○堅決否認有何詐欺犯行，被告丙○○辯稱：自訴人曾向
    伊借款八百十萬元，並先後簽發六百萬元（經袛宰甫背書）及二百十萬元之本票
    各一紙予被告，並以台南市○○段一七號土地與同段十八號土地為共同擔保，嗣
    伊與牴宰甫達成協議，雙方以五百七十萬元解決六百萬元之背書責任，是自訴人
    尚積欠伊六百萬元之利息及二百十萬元之本金及利息，而抵押權之設定既為共同
    擔保，自訴人既有債務尚未清償，則伊依法強制執行自訴人之財產自於法有據等
    語置辯；被告甲○○則辯稱：所以借款事務均由被告丙○○處理，伊並不知情等
    語。經查：自訴人於八十四年間經由案外人乙○○向被告丙○○先借款八百一十
    萬元，自訴人並曾先後簽發六百萬元及二百十萬元本票各一紙予被告丙○○收受
    ，其中六百萬元本票亦經自訴人之姊夫袛宰府背書，自訴人並以其所有台南市○○段一七號土地、同段十八號土地及其上建物為共同擔保等情，業據自訴人自承
    在卷，核與被告丙○○供稱及證人乙○○證稱情節相符，且證人乙○○到庭亦稱
    ：「她借錢都是丙○○出錢，她陸續借了二次，本件總共八百一十萬元，分二次
    借，第一次借六百萬元，有設定抵押，抵押權人是丙○○的弟弟和他太太，中間
    隔沒幾個月丁○○又借第二次二百十萬元，總共設定五百萬元、一百六十萬元、
    一百五十萬元，是要擔保八百一十萬元的債權，八百一十萬元是不含利息，只有
    本金，當初有講好利息、違約金及遲延利息，結果借了之後，丁○○都沒有清償
    到利息‧‧因還沒有全部清償，所以沒有塗銷抵押權」等語（詳九十年三月二十
    七日訊問筆錄），且觀諸上開借款總金額與抵押權設定之金額相符，益徵系爭房
    地所為之抵押權設定係自訴人積欠被告丙○○債務之總擔保，從而，被告丙○○
    就自訴人尚未清償之款項依法執行自訴人之財產，自屬合法有據，是被告丙○○
    、甲○○所辯並未共同詐欺得利等語，應堪採信。此外，別查無其他積極證據足
    認被告丙○○、甲○○有何共同詐欺之犯行，尚不能徒憑自訴人片面之指訴，遽
    入人於罪，揆諸首揭說明，既不能證明被告二人犯罪，即應為無罪之諭知，以昭
    平允。
據上論斷，應依刑事訴訟法第三百四十三條、第三百三十一條第一項後段、第三百零
一條第一項，判決如主文。
中      華      民      國    九十      年      十      月    二十九    日
                                  臺灣臺南地方法院刑事第一庭
                                          法  官  鄭  燕  璘
右正本證明與原本無異。
如不服本判決，應於判決送達後十日內，向本院提出上訴狀。
                                          書記官  田  富  蓉
中      華      民      國    九十      年      十      月    三十一    日


司法院資訊處製作；財團法人民間司法改革基金會備份。
